【裁判字號】    94,簡上,147
【裁判日期】    950818
【裁判案由】    給付運費
【裁判全文】
臺灣臺中地方法院民事判決    94年度簡上字第147號
上訴人      金錦鈺國際貿易有限公司
法定代理人  戊○○
訴訟代理人  尤榮福  律師
複代理人    乙○○
            丁○○
被上訴人    萬達國際有限公司
法定代理人  甲○○
訴訟代理人  丙○○
            林秋萍  律師
複代理人    黃琪雅  律師
上當事人間請求給付運費事件，上訴人對於中華民國94年3月21
日本院台中簡易庭94年簡字第216號第一審判決提起上訴，本院
95年7月28日言詞辯論終結，判決如下：
    主      文
原判決關於命上訴人給付超過貳拾肆萬陸仟肆佰壹拾貳元之本息
部分，及該部份假執行之宣告，暨訴訟費用之裁判均廢棄。
上廢棄部分，被上訴人在第一審之訴及其假執行之聲請均駁回。
其餘上訴駁回。
第一、二審訴訟費用由上訴人負擔百分之七十三，餘由被上訴人
負擔。
    事實及理由
壹、兩造之聲明：
  一、上訴人：(一)原判決廢棄。(二)上廢棄部分，被上訴人第一審
      之訴駁回。(三)第一、二審訴訟費用由被上訴人負擔。
  二、被上訴人：(一)上訴駁回。(二)第一、二審訴訟費用由上訴人
      負擔。
貳、被上訴人起訴主張：上訴人經由被上訴人委託DHL公司自大
    陸地區上海空運貨物一批至多倫多（VSL/VOY:00000000 00,
    S/0 NO.:SHTORE14390K01 0001），由被上訴人代付運費新
    台幣（下同）174,746元予DHL公司；另被上訴人93年6月間
    承攬運送上訴人之貨物，由台灣高雄經由海運至美國紐奧良
    （40’HQ,VESSE L:MOL EIVCORE V-015-1,H/LNO.:NONE1533
    3K013212），運費163,232元。上開運送事宜業於93年7月間
    完成，運費合計為337,978元，惟上訴人至今尚未清償，經
    催不理，爰請求上訴人給付原審聲明所示之運費等語。
參、上訴人則以：被上訴人係承攬運送人，其與上訴人間係成立
    承攬運送契約。上訴人於93年5月26日委託被上訴人由上海
    以DHL快遞之方式運送貨物至加拿大多倫多市，運送該貨物
    之飛機早於5月29日抵達多倫多，DHL公司卻遲至6月7日始將
    貨物交付受貨人，造成上訴人之客戶因貨物送達遲延而拒絕
    受領，並解除與上訴人間之買賣契約，上訴人於同年11月29
    日以存證信函向被上訴人請求因遲延及債務不履行而生之損
    害賠償，並以此與上訴人之運送報酬債權抵銷，上訴人之損
    害賠償請求權尚未罹於時效，又該部分快遞被上訴人所主張
    之運費已加計「無故多飛」之哩程，不合於兩造之約定。另
    上訴人於93年6月間委由被上訴人自高雄海運貨物至美國紐
    奧良，詎被上訴人之使用人Vanguard公司於93年7月21日貨
    物到港後，未即通知受貨人領貨，以致貨物須暫置於倉庫，
    致上訴人額外支出APL公司倉租費用美金1,580元，及CARGO
    公司倉租與文件等費用美金3,746.32元，以當時台幣兌換美
    金匯率33.13元計算，為176,461元，應與被上訴人之請求抵
    銷。Vanguard公司、DHL公司均係被上訴人履行運送契約之
    代理人或使用人，被上訴人應就其使用人之過失負同一責任
    等語，資為抗辯。（被上訴人起訴請求給付337,978元，及
    自起訴狀繕本送達之翌日即94年1月19日起至清償日止，按
    年息5%計算之利息，原審判決被上訴人全部勝訴，上訴人就
    原判決全部上訴）。
肆、經查：
  一、被上訴人主張上訴人委請其安排自上海運送貨物至加拿大
      多倫多（VSL/VOY:0000000000,S/0 NO.:SHTORE14390 K01
      0001），及自高雄以海運送貨物經至美國紐奧良（40’HQ
      ,VESSEL:MOL EIVCORE V-015-1,H/LNO.:NON E15333K0132
      12），及各該次貨物業已運達等各節為兩造所不爭，並有
      被上訴人所提出之發票、提單、請款單及運費授信付款契
      約書可資證明，自可信為真實。就兩造爭議各點，分項說
      明於下：
  二、自上海運送至多倫多部分：
    (一)按稱承攬運送人者，謂以自己之名義，為他人之計算，使
      運送人運送物品而受報酬為營業之人。民法第660條第1項
      定有明文。被上訴人主張僅係代上訴人向DHL公司付款，
      兩造間並非承攬運送關係，而系委任契約之雙方當事人，
      係以被上訴人公司僅依DHL公司請求之金額轉向上訴人公
      司請求，並未自上訴人公司收受任何報酬為由。惟被上訴
      人於原審即主張兩造間為承攬運送關係，且上開條文所謂
      報酬，並非以名稱上為「報酬」者為限，上訴人公司以承
      攬運送為公司所營之業務（原審卷第14頁公司基本資料查
      詢表），向外招攬零星之貨物，再以自己之名義集中轉向
      實際從事運送業務之人託運，經由大宗託運之方式，以賺
      取其間運費之差價，本屬被上訴人公司經營之常態，並無
      可能以自己之費用、設備、及人員，無償為上訴人安排運
      送，自難認為被上訴人未受有報酬。查本件上訴人委請被
      上訴人安排運送之後，被上訴人即以自己（萬達集團）之
      名義委託DHL公司運送（詳上訴卷第57頁、第58頁DHL公司
      之報價資料），即是被上訴人以自己之名義，為被上訴人
      計算而使運送人為運送之行為（就該次運送，被上訴人為
      託運人、DHL公司為運送人，DHL公司為處理「運送」業務
      之人，而非處理被上訴人公司「承攬運送」業務之履行輔
      助人，上訴人誤以DHL公司為被上訴人之履行輔助人，似
      認DHL公司在輔助被上訴人之「運送契約義務」，應係誤
      解），雖被上訴人所提出之DHL公司報價資料，本件運送
      之運費與被上訴人所請求之運費同為174,746元，惟究難
      認被上訴人就此次運送未受報酬。被上訴人主張兩造間為
      無償委任關係云云，實屬違悖常理，並非可採。
    (二)承攬運送，除本節有規定外，準用關於行紀之規定，民法
      第660條第2項定有明文。同法第577條規定：「行紀，除
      本節有規定者外，適用關於委任之規定」，再同法第546
      條第1項規定：「受任人因處理委任事務，支出之必要費
      用，委任人應償還之，並付自支出時起之利息」，被上訴
      人為將上訴人委託貨物自上海運送至多倫多，而委託DHL
      公司進行運送，並支出運費174,746元，此有被上訴人所
      提出之DHL公司報價資料、發票等可資佐證，依上開規定
      ，被上訴人自得請求上訴人返還。至於上訴人主張DHL公
      司之飛機於93年5月29日抵達多倫多市後遲至同年6月7日
      始將貨物交付，運費因而加計「無故多飛」之哩程云云，
      被上訴人則主張DHL公司係以快遞包裹之目的地、重量、
      快遞方式（如早安件、清晨件）等方式計算運費，而非以
      飛行哩程計費，核與上訴人所提出之費率表相符，自可信
      為真實，上訴人主張DHL公司係以飛行哩程計費，惟未舉
      證以實其說，尚非可採。
    (三)上訴人主張DHL公司運貨之飛機早於93年5月29日抵達多倫
      多，卻遲至6月7日始將貨物交付受貨人，上訴人因此受有
      損害，並主張與被上訴人之債權相抵銷。惟民法第661 條
      規定：「承攬運送人，對於託運物品之喪失、毀損或遲到
      ，應負責任。但能證明其於物品之接收保管、運送人之選
      定、在目的地之交付，及其他與承攬運送有關之事項，未
      怠於注意者，不在此限」，上訴人主張因DHL公司運送貨
      物遲延，致受貨人拒絕受領、解除契約因而受有損害，惟
      就受貨人解除契約、拒絕受領之事實，並未舉證以實其說
      ；亦未證明上訴人因而受有何等損害，自難認上訴人有損
      害賠償請求權。再本件被上訴人受上訴人之委託代為安排
      運送，並委由DHL公司實際從事快遞，而DHL公司所進行者
      為自收貨至運抵受貨人為止之運送（詳兩造所提出之運送
      時程表），並非僅為空運，而由被上訴人負責於多倫多交
      貨。DHL公司為國際知名之快遞公司，被上訴人既於受上
      訴人委託後旋即委託該公司進行運送，自難被上訴人認就
      運送人之選定，及其他與承攬運送有關之事項，有何怠注
      意之情事，上訴人主張以損害賠償請求權與被上訴人之債
      權抵銷，自屬無據。
  三、自高雄海運至紐奧良部分：
    (一)按運送全部約定價額，或承攬運送人填發提單於委託人者
      ，視為承攬人自己運送，不得另行請求報酬，民法第664
      條定有明文，此為承攬運送人介入權之規定。本件被上訴
      人為承攬運送業者，為上訴人安排海運運送，惟被上訴人
      就本件運送自行簽發提單（原審卷第31頁），依上開規定
      ，自應負運送人之責任，兩造均主張被上訴人應負承攬運
      送人之責任云云，均屬誤解。又民法第643條規定：「運
      送人於運送物達到目的地時，應即通知受貨人」、海商法
      第50條規定：「貨物運達後，運送人或船長應即通知託運
      人指定之應受通知人或受貨人」，貨物之運送人於貨物運
      達後，自有通知受貨人之義務。上訴人主張被上訴人於貨
      物運抵紐奧良後疏未通知受貨人，並舉受貨人Alfalfa Na
      il Supply Inc.之聲明書（此聲明書業經受貨人請求美國
      路易斯安娜州傑佛遜行政區公證人Book Hopkins、駐休土
      頓台北經濟文化辦事處認證）為證，上開聲明書稱：「…
      …Panda International Transportation Co. Ltd.（按
      即指被上訴人）的美國代理人Vanguard未通知或連絡Alfa
      lfa Nail Supply, Inc.，……」（上訴卷第144頁、第
      154頁）等語，業已證明被上訴人運送契約之履行輔助人
      Vanguard公司未進行貨到之通知。雖被上訴人提出Vangua
      rd Logistics Service MIA之House Bill Communication
       History通聯記錄，主張Vanguard公司確於貨到前、後進
      行通知，惟私文書應由舉證人證其真正，但他造於其真正
      無爭執者，不在此限，民事訴訟法第357條定有明文，上
      開通聯記錄上訴人業已否認其為真正，被上訴人所提出之
      上開通聯記錄僅為傳真文件之影本，而非原件，且未經我
      國駐外單位之認證，自非可採，應以上訴人所主張，被上
      訴人未為貨到之通知為可信，且被上訴人並未舉證證明上
      開未為到貨之通知有何不可歸責之事由，則上訴人自得請
      求被上訴人賠償因被上訴人未為到貨通知所生之損害。
    (二)上訴人主張因被上訴人疏未為通知，致受有APL公司倉租
      費用1,580美元、及CARGO公司倉租與文件等費用3,746.32
      美元之損害，係以受貨人Alfalfa Nail Supply Inc.之前
      開聲明書為證，按上開聲明書雖記載：「……Panda Int-
      ernational Transportation Co. Ltd.（按即指被上訴人
      ）的美國代理人Vanguard未通知或連絡Alfalfa Nail
      Supply, Inc.（其係已抵達之第GSTU0000000號貨櫃之收
      貨人），Vanguard也未寄文件給Alfalfa Nail Supply,
      Inc.供其報關使用。由於Vanguard的未通知與不負責任的
      行為，致使該貨櫃滯留在APL（美國總統輪船公司）倉庫
      中進行General Order Status（一般規程狀態）。該貨櫃
      被移送Cargo Logistics公司收取倉佳儲費、移送費與文
      件費等US$3746.32。……金錦鈺國際股份有限公司在
      Alfalfa Nail Supply, Inc.的要求下，已向Alfalfa
       Nail Supply, Inc.公司補償US$5326,32全額」等語（上
      訴卷第144頁、第145頁）。惟被上訴人公司係運送人，並
      無送交報關使用之文件予受貨人之義務，且國際貿易實務
      上，報關之所須之提單、通關文件係由出口商以「押匯」
      或「託收」等方式轉交與進口商，上訴人復未舉證證明被
      上訴人有在目的港交付通關文件、協助貨物通關之義務，
      自難認上開所謂「Vanguard也未寄文件給Alfalfa Nail
      Supply, Inc.公司供其報關使用」一事，係屬被上訴人應
      負責之事實。再者，依上訴人所提出，經認證之Alfalfa
      Nail Supply, Inc.之聲明書及其附件所載（上訴卷第143
      至第163頁），93年8月11日Misssionary Expediters
      Inc.即已聯繫就本件貨物進行報關（上訴卷第147頁、第
      158頁），同年8月12日、8月19日Alfalfa Nail Supply,
      Inc.並已分別將Cargo Logistics、APL公司之倉租等以信
      用卡、票據之方式付清（上訴卷第159頁、第163頁Cargo
      Lo gistics、APL發票），是受貨人Alfalfa Nail Supply,
      Inc.至遲於93年8月11日之前已知貨物到港；93年8月11日
      以後受貨人Alfalfa Nail Supply, Inc.未為提貨所產生
      之費用，與被上訴人未為貨到通知無因果關係。是上訴人
      所主張被上訴人應賠償之APL公司倉租費用1,580美元、及
      CARGO公司倉租與文件等費用3,746.32美元，除其中93 年
      8月11日至93年9月9日之倉租費用2,562.48元（2,739.20
      ÷31×29＝2,562.48）之部分，與被上訴人未履行到貨通
      知無關外，上訴人自得對被上訴人請求賠償，從而上訴人
      自得於91,566元之範圍內主張與被上訴人之債權抵銷，其
      餘抵銷之抗辯，即非可採。其計算方式為：
      1,580＋3746.32＝5,326.32
      5,326.32－2,562.48＝2,763.84
      2763.84×33.13（匯率）＝91,566（元以下四捨五入）
  四、從而被上訴人依承攬運送及運送契約，請求被告給付246,
      412元（337,978－91,566＝246,412），及自起訴狀繕本
      送達之翌日即94年1月19日起至清償日止，按年息5%計算
      之利息，為有理由，應予准許，餘逾此部分之請求，則無
      理由，應予駁回。原審判決就前開應予駁回之部分，判命
      上訴人如數給付，並依職權宣告假執行，自有未洽，上訴
      人上訴意旨指摘此部分原審判決不當，為有理由，應由本
      院廢棄此部分判決，改判如主文第2項所示。至於前開應
      予准許之部分，原告審判決上訴人應如數給付，並依職權
      宣告假執行，理由雖有未洽，但結論並無不同，上訴人上
      訴意旨仍執陳詞，指摘此部分原審判決不當，為無理由，
      應予駁回。
  五、本案事證已臻明確，兩造其餘主張陳述及所提之證據，均
      毋庸再予審酌，附此敘明。
伍、據上論結，本件上訴為一部有理由，一部無理由，依民事訴
    訟法第436條之1第3項、第450條、第449條第1項、第79條但
    書，判決如主文。
中    華    民    國    95    年    8     月    18    日
                  民事第四庭    審判長法  官  洪碧雀
                                      法  官  周靜秀
                                      法  官  王  銘
上正本證明與原本無異。
本判決不得上訴。
中    華    民    國    95    年    8     月    18    日
                                      書記官


司法院資訊處製作；財團法人民間司法改革基金會備份。
